【裁判字號】    95,訴,17
【裁判日期】    950525
【裁判案由】    清償借款等
【裁判全文】
臺灣臺北地方法院民事判決                95年度訴字第17號
原      告  中國信託商業銀行股份有限公司
法定代理人  丁○○
訴訟代理人  丙○○
            甲○○
            乙○○
被      告  己○○
            庚○○
            戊○○○
上列當事人間請求清償借款等事件，本院於中華民國95年5月11
日言詞辯論終結，判決如下：
    主  文
被告己○○、庚○○、戊○○○應連帶給付原告新台幣壹佰壹拾
陸萬零捌佰零柒元，及自民國九十四年四月十四日起至清償日止
，按年息百分之三點九六計算之利息，並自九十四年五月十五日
起至清償日止，其逾期在六個月以內者按上開利率百分之十，逾
期六個月以上者，其超過六個月部份，按上開利率百分之二十計
付之違約金。
被告己○○、庚○○、戊○○○應連帶給付原告新台幣壹拾參萬
玖仟壹佰玖拾參元，及自民國九十四年十月二十二日起至清償日
止，按年息百分之六點一七計算之利息，並自九十四年十一月二
十三日起至清償日止，其逾期在六個月以內者，按上開利率百分
之十，逾期六個月以上者，其超過六個月部份，按上開利率百分
之二十計付之違約金。
被告己○○應給付原告新台幣捌拾玖萬參仟肆佰壹拾玖元，及自
民國九十四年十月二十二日起至清償日止，按年息百分之五計算
之利息。
被告己○○應給付原告新台幣貳萬捌仟肆佰參拾元，及自民國九
十四年八月十七日起至清償日止，按年息百分之十四點二五計算
之利息，並自九十四年九月十八日起至清償日止，其逾期在六個
月以內者按上開利率百分之十，逾期六個月以上者，其超過六個
月部份，按上開利率百分之二十計付之違約金。
訴訟費用由被告己○○、庚○○、戊○○○連帶負擔十分之六，
餘由己○○負擔。
    事實及理由
一、本件依兩造簽立之借款約定書第11條之規定，合意由本院為
    第一審管轄法院，是本院就本件訴訟，自有管轄權，合先敘
    明；又本件被告等均未於言詞辯論期日到場，核無民事訴訟
    法第386條所列各款情形，爰依原告之聲請，由其一造辯論
    而為判決。
二、原告起訴主張：
（一）被告己○○於90年7月3日（原告誤載為90年7月13日）邀
      同其餘被告庚○○、戊○○○為連帶借款人向原告借款新
      台幣（下同）129萬元，約定自90年7月13日至110年7月13
      日止分期清償，利息按年息4.17％採機動利率計付，遲延
      履行給付本金或利息時，除仍按上開利率計息外，逾期在
      六個月以內償還者，按照上開利率10％加付違約金，逾期
      在六個月以上者，其超過六個月以上部份，加倍計付，並
      約定如有停止付款或拒絕承兌或付款者，或任何一宗債務
      不依約清償本金或付息者…等情形，債務視為全部到期。
      此有被告立具同一內容之借據暨約定書交與原告收執為證
      。詎被告繳納利息至94年4月13日後即未再依約定按月清
      償，經履催未果，依約定書之約定，上開借款已視為全部
      到期，至今仍積欠本金1,160,807元，及自94年4月14日起
      之利息及如主文第一項所示之違約金未受償。
（二）又被告己○○於90年7月3日（原告誤載為90年7月13日）
      邀同其餘被告庚○○、戊○○○為連帶借款人另向原告借
      款1萬元（此筆為循環動用，債務人如依約清償各期房屋
      借款且均無違約或遲延情事者，得申請將已清償之房屋借
      款額度，於核准之範圍內轉換成循環借款之額度），約定
      自90年7月13日起至94年7月13日止分期清償，利息按年息
      6.17％採機動利率計付，遲延履行給付本金或利息時，除
      仍按上開利率計息外，逾期在六個月以內償還者，按照上
      開利率10％加付違約金，逾期在六個月以上者，其超過六
      個月以上部份，加倍計付，並約定如有停止付款或拒絕承
      兌或付款者，或任何一宗債務不依約清償本金或付息者…
      等情形，債務視為全部到期。此亦有被告立具同一內容之
      借據暨約定書交與原告收執為證。詎被告繳納利息至94年
      10月21日後即未再依約定按月清償，經履催未果，依約定
      書之約定，上開借款已視為全部到期，被告合計循環動用
      1,032,612元，於核准循環動用之範圍內，至今仍積欠本
      金139,193元，及自94年10月22日起之利息及如主文第二
      項所示之違約金未受償。
（三）被告己○○於90年7月13日向原告借款1萬元（此筆為循環
      動用），債務人如依約清償各期房屋借款且均無違約或遲
      延情事者，得申請將已清償之房屋借款額度，於核准之範
      圍內轉換成循環借款之額度），約定自90年7月13日起至
      94 年7月13日止循環動用，利息按年息6.17％採機動利率
      計付，遲延履行給付本金或利息時，除仍按上開利率計息
      外，逾期在六個月以內償還者，按照上開利率10％加付違
      約金，逾期在六個月以上者，其超過六個月以上部份，加
      倍計付，並約定如有停止付款或拒絕承兌或付款者，或任
      何一宗債務不依約清償本金或付息者…等情形，債務視為
      全部到期。詎被告己○○合計循環動用1,032,612元，除
      前揭核准動用範圍139,193元外，其使用超過核准額度之
      金額為893,419元，此部份被告己○○為無法律上的原因
      受有利益，原告依民法第179條不當得利之規定起訴請求
      如主文第三項所示。
（四）被告己○○於92年2月27日向原告借款3萬元（此筆為循環
      動用），約定自92年2月27日起至95年2月27日止循環動用
      ，利息按年息14.25％採固定利率計付，遲延履行給付本
      金或利息時，除仍按上開利率計息外，逾期在六個月以內
      償還者，按照上開利率10％加付違約金，逾期在六個月以
      上者，其超過六個月以上部份，加倍計付，並約定如有停
      止付款或拒絕承兌或付款者，或任何一宗債務不依約清償
      本金或付息者…等情形，債務視為全部到期。詎被告繳納
      利息至94年8月16日後即未再依約定按月清償，經履催未
      果，依約定書之約定，上開借款已視為全部到期，至今仍
      積欠本金28,430元，及自94年8月17日起之利息及如主文
      第四項所示違約金未受償。並聲明如主文第一、二、三、
      四項所示。
三、被告等未於言詞辯論期日到場，亦未提出書狀作何聲明或陳
    述。
四、本件原告就其主張之事實，業據其提出與所述相符之房屋借
    款循環借款借據暨約定書、約定書及現金卡申請書、繳款歷
    史交易查詢等影本為證，被告等經合法通知未於言詞辯論期
    日到場，復未提出任何書狀供本院參酌，原告上開主張自堪
    信為真實。
五、按借用人應於約定期限內，返還與借用物種類、品質、數量
    相同之物；連帶債務之債權人，得對於債務人中之一人，或
    數人，或其全體，同時或先後請求全部或一部之給付，民法
    第478條前段、第273條第1項分別定有明文。又遲延之債務
    ，以支付金錢為標的者，債權人得請求依法定利率計算之遲
    延利息。但約定利率較高者，仍從其約定利率。當事人得約
    定債務人不履行債務時，應支付違約金。同法第233條第1項
    、第250條第1項亦分別明定。被告己○○既有上開款項未清
    償，被告庚○○、戊○○○既為訴之聲明第一、二項所示之
    連帶保證人，從而原告依據消費借貸及連帶保證契約之法律
    關係，請求被告給付原告如主文第一、二、三、四項所示之
    本金、利息及違約金等，為有理由，應予准許。
六、據上論結，本件原告之訴為有理由，依民事訴訟法第385條
    第1項前段、第85條第2項，判決如主文。
中    華    民    國    95    年    5     月    25    日
                  民事第二庭  法  官  吳淑惠
以上正本係照原本作成。
如對本判決上訴，須於判決送達後廿日內向本院提出上訴狀
中    華    民    國    95    年    5     月    26    日
                              書記官  蔡凱如


司法院資訊處製作；財團法人民間司法改革基金會備份。
